臺灣高雄地方法院刑事判決　　　　　　　　　　　　　九十年度交易字第七五號
　　公　訴　人　臺灣高雄地方法院檢察署檢察官
　　被　　　告　乙○○○
右列被告因業務過失致死案件，經檢察官提起公訴（九十年度偵字第一一九○七號）
，本院判決如左：
    主  文
乙○○○從事業務之人，因業務上之過失致人於死，處有期徒刑伍月，如易科罰金，
以參佰元折算壹日。
    事  實
一、乙○○○考領有普通自用小客車駕駛執照，其以設攤販賣飾品為業，平日駕駛車
    輛載運所販賣之飾品至市場販賣，故駕駛車輛為其完成販賣飾品業務所附隨之準
    備工作，仍為從事駕駛業務之人。於民國九十年六月十九日上午六時十分許（起
    訴書誤載為九十年一月卅一日上午七時四十五分許），駕駛車牌號碼ＹＮ－二一
    四六號自小客貨車，自高雄縣大寮往潮寮，欲至潮寮村菜市場設攤販賣飾品，而
    沿大寮鄉大發工業區○○路，北向南行駛，於雨天行經華中路與光華路速限每小
    時為四十公里、有正常運作之行車管制號誌交岔路口時，原應注意因雨霧致視線
    不清時，應減速慢行，作隨時停車之準備，且依當時天氣雖為雨天、晨光，但道
    路並無缺陷及障礙物，其並無不能減速慢行之情事，竟疏未注意減速慢行，仍以
    四十五公里左右之時速通過該交岔路口，適有林耀煌騎乘車牌號碼ＯＪＴ－五六
    二號重型機車，沿光華路西向東行經該交岔路口遇紅燈時，亦疏未注意暫停等候
    而逕行闖紅燈通過該交岔路口，乙○○○因閃煞不及，致所駕前開車輛右前側撞
    及該重型機車，致林耀煌人車倒地受有腦挫傷等傷害，於送醫途中不治死亡。肇
    事後，倪葉英美委請路人報案，並留在肇事現場，對於未發覺之犯罪，主動向事
    故處理警員坦承肇事，而接受裁判。
二、案經林耀煌之妻甲○○○訴由高雄縣警察局林園分局報告臺灣高雄地方法院檢察
    署檢察官偵查起訴。
    理  由
一、訊據被告乙○○○，固坦承於前開時、地肇事，致林耀煌受傷死亡之事實，惟矢
    口否認有何過失犯行，辯稱：伊有注意車前狀況，且時速僅約四十至五十公里左
    右，惟當時下雨視線不佳，林耀煌闖紅燈通過路口，又穿著的衣服太暗，致伊發
    現林耀煌車時，煞車已來不及而撞上等語。經查，被告肇事時、地，天氣狀況為
    雨天，此有高雄縣警察局道路交通事故調查報告表一紙、及肇事後警方處理現場
    之照片六張附在警卷可稽，且被告又自承當時因下雨而致視線不佳等語（本院九
    十一年三月十一日訊問筆錄參照）；另查，被告車肇事後留有煞車痕左側為十公
    尺、右側為十．五公尺，此有前開道路交通事故調查表所附現場圖在卷可憑，依
    前司法行政部（現法務部）六十二年五月九日（６２）函刑決字第四六四號函轉
    交通部道路交通安全督導會訂五月四日交導登（６２）字第二三三號函頒之「一
    般公司汽車煞車距離、行車速度對照表」所示推算，被告車於肇事前之車速約為
    四十五公里，此並與被告所自白之時速約四十至五十公里等語相符，故被告肇事
    前之行車時速約為四十五公里之事實應可認定。
二、按行車速度，依標誌之規定，無標誌者，在市區道路，時速不得超過四十公里；
    又因雨霧致視線不清時，應減速慢行，作隨時停車之準備，道路交通安全規則第
    九十三條第一項第一款、第四款分別定有明文。經查，肇事地點係市區道路，依
    前開規定，原則上其時速速限為四十公里，此並經載明於前開道路交通事故調查
    報告表附卷可稽，惟當時既為雨天且視線不清業如前述，則依前開規定，被告並
    應減速慢行，作隨時停車之準備，惟被告仍以約四十五公里超過該路段最高速限
    之時速行駛，且於發現林耀煌車後，因閃煞不及而撞及林耀煌，致林耀煌受傷，
    林耀煌於受傷後於送醫途中不治死亡之事實，除為被告所自承外，亦經被害人之
    妻甲○○○所指訴明確，並經臺灣高雄地方法院檢察署檢察官督同法醫相驗明確
    ，並製有勘驗筆錄、相驗屍體證明書、驗斷書各一份在卷可憑。本件車禍肇事時
    ，道路並無缺陷，且無障礙物等情，亦有前開道路交通事故調查報告表附卷可稽
    ，足認被告亦無不能注意之情事，然被告竟疏未注意減速慢行，並作隨時停車之
    準備，以致肇事致人死亡，自有應注意、能注意而未注意之過失。而被害人因本
    件車禍死亡，與被告之過失行為間並有相當因果關係，本案事證明確，被告雖否
    認過失，所辯尚不足採，其犯行洵堪認定。
三、另被告又辯稱：林耀煌騎車闖紅燈，又穿著不明顯，伊才無法及時發現致肇事等
    語，經查，肇事地點有運作正常之行車管制號誌，此有前開道路交通事故調查報
    告表及現場照片附可稽，且被告車於肇事時所行駛之華中路上號誌，綠燈時間約
    二十秒、紅燈約為四十秒；被害人車於肇事時行駛之光華路上號誌，綠燈時間約
    為四十秒，紅燈約為二十五秒，此業經檢察官於九十年七月廿五日勘驗現場時製
    有勘驗筆錄附卷可稽。另證人洪嘉鴻證稱：伊為保全員，案發時伊所駕駛之ＤＸ
    －三四○二號車，停在大發工業區臺灣企銀前停車場內，伊並坐在車內待勤休息
    ，案發經過伊並沒看到，但係伊打電話叫救護車並報案，至警方處理車禍完畢為
    止。現場號誌當時正常等語（九十年七月廿日警訊筆錄參照）。又證稱：伊當時
    聽到煞車聲及撞擊聲，馬上下車打電話叫救護車。伊下車查看時，看到華中路上
    的號誌是綠燈，而從伊聽到撞擊聲到下車查看時止，約五秒鐘左右。伊當時車停
    在臺灣企銀停車場靠近南方停車位，從西邊算起第三停車格。伊下車走到停車格
    邊，就看到肇事車輛及被害人，就馬上抬頭看華中路號誌，當時燈號為綠燈等語
    （九十年七月廿五日偵訊筆錄參照）。而證人洪嘉鴻係與被告及被害人均無利害
    關係之第三人，其所證應可採信，且足認證人洪嘉鴻聽到撞擊聲後下車及看到華
    中路號誌之時間，應非常短暫，其稱：五秒左右等語，應可採信。參諸前開檢察
    官在現場勘驗華中路綠燈號誌秒數約二十秒之情形，被告車通過該交岔路口而肇
    事時，華中路為綠燈，即被害人係闖紅燈通過該交岔路口之事實，應可認定。故
    公訴人認被告有應注意車前狀況而未注意之過失云云，雖有未洽，但被害人闖紅
    燈通過路口之行為雖亦有過失，惟此仍無解於被告前開應負之過失責任，併此敘
    明。
四、被告係以設攤販賣飾品為業，平日駕駛車輛載運所販賣之飾品至市場販賣，此為
    被告所自承，故駕駛車輛為其完成販賣飾品業務所附隨之準備工作，其為從事駕
    駛業務之人（最高法院七十一年台上字第一五五○號判例意旨參照）。其於從事
    執行業務之附隨備行為中駕車肇事，致人於死，核其所為，係犯刑法第二百七十
    六條第二項之業務過失致死罪，公訴人認被告所為係犯同條第一項普通過失致死
    罪云云，容有未洽，其起訴之法條應予變更。另被告於肇事後，請路人洪嘉鴻報
    案，並於上述犯行被發覺何人肇事前，留在肇事現場，向前往處理之警員施順忠
    表明其為肇事者，而接受裁判，有記載被告為報案人之前開道路交通事故調查報
    告表附卷可稽，並經證人洪嘉鴻、施順忠二人所證明，核與刑法第六十二條前段
    規定之自首要件相符，應依法減輕其刑。審酌被告過失之情節較輕，惟肇事後尚
    未與被害人家屬達成民事和解等及其他一切情狀，爰酌情量處如主文所示之刑，
    並諭知如易科罰金之折算標準，以資警惕，並啟自新。
據上論斷，應依刑事訴訟法第二百九十九條第一項前段、第三百條，刑法第二百七十
六條第二項、第四十一條第一項、第六十二條前段，罰金罰鍰提高標準條例第一條前
段、第二條，判決如主文。
本案經檢察官蔡麗宜到庭執行職務。
中      華      民      國    九十一    年      四      月    二十二    日
                              臺灣高雄地方法院交通法庭
                                  法  官  邱  明  弘
右正本證明與原本無異。
如不服本判決，應於判決送達後十日內，向本院提出上訴狀。
                                  書記官  顏  平  國
中    華    民    國      九十一      年      四      月      二十三    日
附錄法條：
刑法二百七十六條第二項
從事業務之人，因業務上之犯前項之罪者，處五年以下有期徒刑或拘役，得併科三千
元以下罰金。
